臺灣板橋地方法院刑事判決　　　　　　　95年度訴字第4004號
公　訴　人　臺灣板橋地方法院檢察署檢察官
被　　　告　戊○○
　　　　　　　　　　現於臺灣臺北看守所附設勒戒所觀察勒戒
　　　　　　　　　　中）
指定辯護人　本院公設辯護人　甲○○
被　　　告　乙○○
　　　　　　　　　　)
選任辯護人　張藝騰律師
上列被告因強盜等案件，經檢察官提起公訴（95年度偵字第2688
8 號），本院判決如下：
    主  文
戊○○共同竊盜，處拘役伍拾日，扣案機車鑰匙壹支（鑰匙上載
有光陽機車字樣）沒收之。又共同意圖為自己不法之所有，而搶
奪他人之動產，因脫免逮捕，當場施以強暴，處有期徒刑伍年陸
月。
乙○○共同竊盜，累犯，處拘役伍拾日。扣案機車鑰匙壹支（鑰
匙上載有光陽機車字樣）沒收之。又共同意圖為自己不法之所有
，而搶奪他人之動產，因脫免逮捕，當場施以強暴，累犯，處有
期徒刑伍年陸月。
    事  實
一、乙○○前於民國九十三年間，因毒品案件，經國防部南部地
    方軍事法院於九十三年六月二十四日以九十三年和審字第二
    二五號判處有期徒刑十月，並於九十三年七月十二日確定，
    而於九十四年三月二十四日縮刑期滿執行完畢。
二、戊○○、乙○○因缺錢花用，共同基於意圖為自己不法所有
    之犯意聯絡，於民國九十五年十一月十三日下午三時許，在
    臺北縣新莊市○○路、化成路口，趁嚴瑞杉將其所有之車牌
    號碼GHJ- 079號重型機車一部（價值約新臺幣《下同》五千
    元）停放在該處之機會，由乙○○在旁把風，戊○○則持其
    所有機車鑰匙啟動上開機車電門，竊得上開重型機車一部。
    戊○○、乙○○竊得上開機車後，即共同基於搶奪他人財物
    之犯意聯絡，由戊○○騎乘上開機車搭載乙○○，沿臺北縣
    新莊市街道尋找下手目標，嗣於同（十三）日下午四時三十
    分許，行經臺北縣新莊市○○街六九號前，因見丙○○手提
    白色手提包站立路旁有機可乘，即由戊○○騎乘上開機車自
    後方接近丙○○，並由乙○○自後方搶奪丙○○女用白色手
    提包一個（內有小皮包二個、丙○○國民身分證一張、現金
    二千七百元、新莊農會禮券三百元、7-11(icash) 卡一張《
    起訴書漏載此icash 卡》），得手後欲騎乘上開機車逃逸，
    惟因丙○○驚叫，其夫丁○○立刻騎乘機車追趕，一路追至
    臺北縣新莊市○○路、大觀路口時，戊○○、乙○○因被停
    等紅綠燈之車輛堵住而為丁○○追上，戊○○與乙○○又共
    同基於脫免逮捕之犯意聯絡，先由戊○○向丁○○表示因家
    人住院才行搶，請丁○○放過其二人等語，惟丁○○拒絕並
    隨即抓住戊○○衣服，戊○○遂與丁○○發生拉扯而實施強
    暴手段，在丁○○扯下戊○○外套時，乙○○見狀欲逃離現
    場，亦為丁○○伸手抓住外套，乙○○為圖掙脫亦與丁○○
    發生拉扯而實施強暴手段，乙○○雖亦被丁○○扯下外套，
    惟丁○○隨即抓住乙○○褲子的皮帶，而將乙○○壓制在地
    上，並以手勒住乙○○脖子，此時戊○○本欲趁隙逃離，因
    乙○○向其呼救，遂又返回欲營救乙○○，除由乙○○與丁○○發生扭打而實施強暴手段外，並由戊○○徒手打丁○○
    手部，試圖鬆開丁○○勒住乙○○脖子之手，並再次出言要
    求丁○○放過其二人等語，致丁○○因而受有右手擦傷等傷
    害（該傷害為上揭準強盜罪之結果），嗣因警據報前來而當
    場查獲，並扣得戊○○所有，而與乙○○共犯本件竊盜罪所
    用之機車鑰匙一支（其上載有光陽牌字樣）。
三、案經嚴瑞杉、丙○○、丁○○訴由臺北縣政府警察局新莊分
    局移送臺灣板橋地方法院檢察署檢察官偵查起訴。
    理  由
壹、證據能力有無之判斷：
一、按被告以外之人（包括證人、鑑定人、告訴人、被害人及共
　　同被告等）於檢察事務官、司法警察官或司法警察調查中所
  　為之陳述，與審判中不符時，其先前之陳述具有較可信之特
    別情況，且為證明犯罪事實存否所必要者，得為證據，刑事
    訴訟法第一百五十九條之二定有明文。所謂「前後陳述不符
    」之要件，應就前後階段之陳述進行整體判斷，以決定其間
    是否具有實質性差異，惟無須針對全部陳述作比較，陳述之
    一部分有不符，亦屬之。而所謂「較可信之特別情況」之情
    形，亦應就前後陳述時之各種外部情況進行比較，以資決定
    何者外部情況具有可信性。若陳述係在特別可信之情況下所
    為，則虛偽陳述之危險性即不高，雖係審判外陳述，或未經
    被告反對詰問，仍得承認其有證據能力。所稱「外部情況」
  　之認定，例示如下：
    1.時間之間隔：陳述人先前陳述是在記憶猶新的情況下直接
      作成，一般與事實較相近，事後即可能因記憶減弱或變化
      ，致有不清晰或陳述不符之現象發生。
    2.有意識的迴避：由於先前陳述時被告未在場，是陳述人直
      接面對詢問警員所為陳述較為坦然；事後可能因陳述人對
      被告有所顧忌或同情，因而在被告面前較不願陳述不利被
      告之事實。
    3.受外力干擾：陳述人單獨面對檢察事務官或司法警察（官
      ）所為之陳述，程度上較少會受到強暴、脅迫、詐欺、利
      誘或收買等外力之影響，其陳述較趨於真實。若被告在庭
      或有其他成員參與旁聽時，陳述人可能會本能的作出迴避
      對被告不利之證述，或因不想生事乃虛構事實而為陳述。
    4.事後串謀：目擊證人對警察描述所目睹情形，因較無時間
      或動機去編造事實，客觀上亦較難認與被告間有勾串情事
      ，其陳述具有較可信性。但事後因特殊關係，雙方可能因
      串謀而統一口徑；或事後情況變化，兩者從原先敵對關係
      變成現在友好關係等情形，其陳述即易偏離事實而較不可
      信。
    5.警詢或檢察事務官偵查時，有無辯護人、代理人或親友在
      場：如有上開親誼之人在場，自可期待證人為自由從容之
      陳述，其證言之可信度自較高。
    6.警詢或檢察事務官所作之偵查筆錄記載是否完整：如上開
      筆錄對於犯罪之構成要件、犯罪態樣、加重減輕事由或起
      訴合法要件等事實或情況，均翔實記載完整，自可推定證
      人之陳述，與事實較為相近，而可信為真實。法院應斟酌
      上列因素綜合判斷，亦應細究陳述人之問答態度、表情與
      舉動之變化，此一要件係屬訴訟法事實之證明，以自由證
      明為已足，且應由主張此項證據之人證明。惟此僅係確定
      上開陳述有無證據能力而已，至該證據具有證據能力後，
      其證據力之強弱問題，仍待法院綜合全辯論意旨及調查證
      據所得，依法認定之。
    經查：
  (一)證人即告訴人丁○○於警詢中證稱：「我太太遭搶奪皮包時
    ，我見該二名歹徒騎乘一部GHJ-079 號重型機車，後座歹徒
    將我太太的皮包放置於大腿處，往新莊市○○路三重市方向
    逃逸，我隨即騎我所有之K6A-038 號重型機車從後追趕，於
    新莊市○○路與大觀街口時將該二名歹徒攔下，而後該二名
    歹徒即下車毆打我，我當時見到我太太的皮包在坐於後座歹
    徒的手上，我想要拿回我太太的皮包，該二名歹徒對我說他
    們缺錢花用，要我放他們一馬，該二名歹徒繼續拿安全帽對
    我毆打，後來警方趕到現場時，即將該二名歹徒逮捕到案」
    、「我太太沒有受傷。我的雙手有遭該二名歹徒毆打受傷」
    等語（見九十五年偵字第二六八八八號偵查卷第四十頁），
    惟其於法院審理時結證稱：「追到之後，已經紅燈了，他們
    原本要左轉彎進汽車道，但彎不進去，我們都把機車放倒停
    下來，我先抓到乙○○後面的外套，那時候乙○○坐在機車
    後面，下來之後，戊○○向我求情時，他們二人都沒有跑…
    」、「（問：他們是被你抓住而不跑或是本來就沒有要跑？
    ）本來就沒有要跑」、「（問：他們下車後，是否有與你發
    生扭打或是以手腳跟安全帽打你？）我跟戊○○有拉扯，之
    後他被我推倒，他有把安全帽拿下來，但是他沒有拿安全帽
    打我，只是雙方面拉扯。他也沒有以手腳或是拳頭打我」、
    「…他們沒有以安全帽打我，但是戊○○有以手打我的身體
    ，當時可能是因為戊○○要來救乙○○，所以我們在拉扯。
    乙○○沒有打我。中間經過十分鐘，警察才來」、「（問：
    戊○○除了拉還有打你的手外，是否還有其他攻擊的情形？
    ）我不知道。我本來以為他要拿安全帽打我，因為他是在靠
    近我之後才把安全帽脫下來，結果他把安全帽放在地上，過
    來搭救乙○○」、「（問：從你追到被告二人，到員警來處
    理，這段時間乙○○是否有打你或是試圖要逃跑？）沒有」
    等語（見本院卷第一七三頁、第一七四頁、第一七五頁、第
    一七八頁），證人丁○○於警詢中及法院審理時之供述已有
    前後陳述不符之情形，本院審酌其於警詢中之證述距案發日
    較近，當時記憶自較深刻，可立即反應所知，不致因時隔日
    久而遺忘案情，此觀諸其於本院審理時所自承：「（問：為
    何你今日所言與之前在警詢、偵訊時所言相差很多？）因為
    事情過了很久，有些事情我也忘記了」、「（問：戊○○是
    否有向你說你先放掉乙○○，他們會等在現場，等警察來，
    不會跑掉？）我忘記了」等語自明（見本院卷第一七五頁、
    第一七七頁）；且較無來自被告或其他成員同庭在場之壓力
    而出於虛偽不實之指證，或事後串謀而故為迴護被告之機會
    ，揆諸上開說明，證人丁○○於警詢中所為之陳述，客觀上
    應具有較可信之特別情況，且亦為證明犯罪事實存否所必要
    ，依上揭規定，其於警詢中之證言自有證據能力。
  (二)又證人即共同被告戊○○曾於警詢中為陳述（對於被告乙○○之犯行），其性質雖屬傳聞證據，惟經本院勘驗後另製有
    警詢勘驗筆錄一件附卷（見本院卷第八一頁至第九二頁），
    再經本院於準備程序及審理時予以提示並告以要旨，檢察官
    、辯護人及被告等人均表示同意以上開本院警詢勘驗筆錄為
    被告戊○○之警詢內容（見本院卷第一○一頁、第一○二頁
    ），是本院爰以該勘驗筆錄所載為警詢筆錄之內容，先此敘
    明。而證人即共同被告戊○○於警詢中證稱：「（問：你當
    時所騎乘的這部機車是何人所有？從何而來？）從路邊騎的
    」、「（問：如何從路邊騎？）新莊的一個地方，經過新莊
    化成路那邊，臨時下車弄鑰匙騎來的」、「（問：偷來的還
    是借來的？）偷來的」、「（問：是什麼人偷的？）我」、
    「（問：有沒有共犯？）有」、「（問：你和什麼人牽的？
    ）乙○○」、「（問：你和乙○○共同下手？）嗯」、「（
    問：在什麼地方？）我牽的，他在旁邊等」、「（問：在旁
    邊把風對嗎？）嗯」等語（見九十五年偵字第二六八八八號
    偵查卷第八六頁至第八七頁），惟其於法院審理時結證稱：
    被告乙○○並未參與竊盜上開機車等語（見本院卷第一八二
    頁至第一八五頁），證人戊○○於警詢中及法院審理時之供
    述已有前後陳述不符之情形，本院審酌其於警詢中之證述距
    案發日較近，當時記憶自較深刻，可立即反應所知，不致因
    時隔日久而遺忘案情；且較無來自被告或其他成員同庭在場
    之壓力而出於虛偽不實之指證，或事後串謀而故為迴護被告
    之機會，揆諸上開說明，證人戊○○於警詢中所為之陳述，
    客觀上應具有較可信之特別情況，且亦為證明犯罪事實存否
    所必要，依上揭規定，其於警詢中之證言自有證據能力。
二、按被告以外之人（包括證人、鑑定人、告訴人、被害人及共
    同被告等）於審判外之陳述雖不符刑事訴訟法第一百五十九
    條之一至之四等四條之規定，而經當事人於審判程序同意作
    為證據，法院審酌該言詞陳述或書面陳述作成時之情況，認
    為適當者，亦得為證據；當事人、代理人或辯護人於法院調
    查證據時，知有刑事訴訟法第一百五十九條第一項不得為證
    據之情形，而未於言詞辯論終結前聲明異議者，視為有前項
    之同意，同法第一百五十九條之五定有明文。立法意旨在於
    傳聞證據未經當事人之反對詰問予以核實，原則上先予排除
    。惟若當事人已放棄反對詰問權，於審判程序中表明同意該
    等傳聞證據可作為證據；或於言詞辯論終結前未聲明異議，
    基於尊重當事人對傳聞證據之處分權，及證據資料愈豐富，
    愈有助於真實發見之理念，且強化言詞辯論主義，使訴訟程
    序得以順暢進行，上開傳聞證據亦均具有證據能力。本件證
    人即告訴人丙○○、嚴瑞杉均曾於警詢中為陳述，其等性質
    雖屬傳聞證據，惟證人丙○○、嚴瑞杉未再於法院審理中為
    陳述，且查無符合同法第一百五十九條之一至之四等前四條
    之情形，其等所為之上開警詢筆錄內容，於本院審理時予以
    提示並告以要旨，且各經檢察官、辯護人及被告等人表示意
    見。當事人或辯護人已知上述筆錄乃傳聞證據，均未於言詞
    辯論終結前對該等筆錄內容異議，依上開規定，是證人丙○○、嚴瑞杉於警詢中之證言應具有證據能力。
貳、實體方面：
一、訊之被告戊○○、乙○○固坦承有於上開時地竊盜、搶奪被
    害人丙○○，及遭丙○○之夫丁○○追捕等事實，惟被告戊○○否認有何準強盜犯行，辯稱伊並沒有要逃跑，只是要拉
    開丁○○勒住乙○○的手云云；被告乙○○則否認有何竊盜
    、準強盜犯行，辯稱戊○○到達上開竊車地點後，叫伊在路
    口等，就自己騎機車進入巷內，伊不知戊○○要做什麼，也
    沒有為戊○○竊車把風，而伊被丁○○抓住時，並沒有要逃
    走，是丁○○勒伊脖子太緊，伊要丁○○先放開伊云云。經
    查：
  (一)前揭搶奪之事實，業據被告戊○○、乙○○於警詢及偵審中
    均坦承不諱（見偵查卷第二八頁、第二九頁、第六八頁、第
    六九頁、第八十頁、第八一頁；本院卷第十二頁、第六十頁
    、第六二頁、第八三頁至第八五頁、第一九二頁），核與證
    人丙○○於警詢中就上揭時地遭搶奪過程、證人丁○○於警
    詢及偵審中關於其妻丙○○於上揭時地遭搶奪過程證述情節
    相符（見偵查卷第三六頁至第三八頁、第八五頁；本院卷第
    一七二頁至第一七三頁），並有查獲現場照片二幀附卷可稽
    ，且被告戊○○、乙○○為警查獲時，亦有上開丙○○遭搶
    之皮包扣案可資佐證，有臺北縣政府警察局新莊分局扣押筆
    錄一件附卷足參，而上開皮包，已由被害人丙○○領回，亦
    有被害人丙○○所出具之贓物認領保管單一紙在卷可憑，足
    徵被告戊○○、乙○○前開自白核與事實相符，應堪採信。
  (二)被告戊○○、乙○○於前揭時、地騎乘上開GHJ-079 號重型
    機車搶得上開被害人丙○○之皮包，仍騎乘該重型機車逃離
    時，為被害人丙○○之夫丁○○一路追趕至臺北縣新莊市○○路與大觀路口時，因遇紅燈而被丁○○追上，先後被丁○○抓住衣服，並均與丁○○拉扯掙脫後，被告乙○○復為丁○○壓制在地，被告戊○○為使丁○○放開被告乙○○，遂
    出手打丁○○的手，並出言要求丁○○放過其二人，丁○○
    因此受有右手擦傷一×一公分及右手第三及第四手指一×一
    公分擦傷等情，已據證人丁○○於警詢及偵審中證述明確（
    見偵查卷第三九頁至第四十頁、第八五頁；本院卷第一七三
    頁至第一八○頁），並有新泰綜合醫院於九十五年十一月十
    三日出具之診斷證明書一紙附卷可稽。又：
    1.被告戊○○、乙○○辯稱伊二人為丁○○追上後，即無逃
      跑之意云云，然依證人丁○○於警詢及本院審理時所述：
      「…於新莊市○○路與大觀街口時將該二名歹徒攔下，而
      後該二名歹徒即下車毆打我，我當時見到我太太的皮包在
      坐於後座歹徒（乙○○）的手上，我想要拿回我太太的皮
      包，該二名歹徒對我說他們缺錢花用，要我放他們一馬，
      該二名歹徒繼續拿安全帽對我毆打，後來警方趕到現場時
      （新莊市○○路○○街口）即將該二名歹徒逮捕到案」、
      「我的雙手有遭該二名歹徒毆打受傷」；「…後來追到一
      紅燈，他們車被堵在中間我就下車把他們抓起來，我抓到
      騎機車的人戊○○，後面之人乙○○就跳車要跑走，我就
      先把戊○○衣服抓著，他有跟我扭打，是用手腳打我，後
      來又拿安全帽打我，後來他扭脫掉了，可是我又抓到乙○○，乙○○也被我抓到外套萬掉，他因為我抓他他他用拳
      頭揮我臉，之後我就把乙○○壓在地上，戊○○本來已經
      跑走又被乙○○叫回來，用手及安全帽打我身體跟手，我
      手有受傷」；「（問：追到之後你如何處理？）…我先抓
      到乙○○後面的外套，那時候乙○○坐在機車後面，下來
      之後，戊○○向我求情時，他們二人都沒有跑，戊○○說
      因為家裡有人住院，所以他們才會出來作違法的事情，戊○○叫我放他們走，我跟他說已經抓到了，而且他們有在
      掙扎，我怕他們掙脫，所以雙方有拉扯，我在跟戊○○拉
      扯時，戊○○把外套掙脫掉，之後戊○○被我推倒，之後
      我接著就面對面抓著乙○○」、「（問：他們向你求情時
      ，你是否有抓住他們二人之中的任何一人？）有，我抓住
      戊○○」、「（問：他們下車後，是否有與你發生扭打或
      是以手腳跟安全帽打你？）我跟戊○○有拉扯，之後他被
      我推倒，他有把安全帽拿下來，但是他沒有拿安全帽打我
      ，只是雙方面拉扯」、「那時候是因為我抓住乙○○，路
      邊的人都不知道我們發生什麼事情，那時乙○○被我壓在
      地上，當時乙○○叫戊○○救他，戊○○本來想逃跑，但
      是看到乙○○被我壓在地上，所以戊○○就回來救乙○○
      ，當時我跟他們二人說了一句話，說他們二人要跑只能跑
      一人。戊○○就回來抓我的手要救乙○○，然後我手一直
      沒有放開，我還是一直向他們說他們二人只能跑掉一人。
      後來是旁邊作捷運的工人問我說發生什麼事，我就跟工人
      說他們搶我太太的皮包，工人就叫我放開乙○○，說他們
      會幫忙看住乙○○，不會讓他逃跑。他們沒有以安全帽打
      我，但是戊○○有以手打我的身體，當時可能是戊○○要
      來救乙○○，所以我們在拉扯」、「乙○○沒有打我，但
      他有與我拉扯，我拉著他的外套，他把外套掙脫」、「我
      就是說從騎車去追他們，追到他們之後，戊○○就向我求
      情，說他家人住院，問我可不可以放他走，然後我就說不
      行，後來戊○○與我拉扯，拉扯之間，我就把戊○○的外
      套拉扯掉，後來我就抓著乙○○，乙○○也有扭脫、拉扯
      ，所以乙○○的外套、上衣也被我拉扯掉。之後我就抓著
      乙○○褲子的皮帶那邊，他就被我抓住褲子壓在地上，戊○○那時候緊張想逃跑，乙○○就叫戊○○回來救他」、
      「戊○○已經走到紅綠燈路口，之後是因為聽到乙○○求
      救的聲音，戊○○就回頭救乙○○。戊○○回來之後，他
      將安全帽脫下來，我當時以為他會以安全帽打我，我以雙
      手勒住乙○○的脖子，戊○○就要拉我的手去救乙○○，
      但是我的手沒有被他掙脫掉，還是勒住乙○○的脖子，之
      後戊○○有打我的手，要救乙○○走，後來是因為旁邊捷
      運施工的工人走過來，問我們發生什麼事情，我跟工人說
      因為他們搶我太太的皮包，工人就叫我放開乙○○，他們
      說他們會看住乙○○不讓他跑。戊○○看到有四、五個工
      人過來，他就想說已經跑不掉了，因為當時工人已經抓住
      乙○○了，我當時心想戊○○也已經跑不掉了，後來事情
      發生約過了十分鐘後，警察就來到現場」各等語在卷（見
      偵查卷第四十頁、第八五頁；本院卷第一七三頁至第一七
      七頁）。查被告乙○○、戊○○既於丁○○抓住其二人中
      之一人時，均有自行逃跑之意，且於丁○○抓住其二人時
      ，均有與丁○○拉扯掙脫，足證被告戊○○、乙○○於上
      開時地為丁○○追上後，應有脫逃之意。況苟被告戊○○
      、乙○○沒有脫逃的意思，證人丁○○亦無抓住被告戊○○、乙○○之必要，也不必向被告二人表明只能有一人逃
      脫，更不需要由捷運施工工人幫忙看住被告乙○○，可徵
      證人丁○○於本院審理時另稱：「…戊○○向我求情時，
      他們二人都沒有跑，戊○○說因為家裡有人住院…」、「
      （問：他們是被你抓住而不跑或是本來就沒有要跑？）本
      來就沒有要跑」等語（見本院卷第一七三頁），應係事後
      迴護被告二人之詞，不足採信。故被告戊○○、乙○○此
      部分所辯，委無可取。
    2.又被告戊○○、乙○○於其二人之外套為告訴人丁○○拉
      住，阻止其等離去時，與丁○○發生拉扯並被丁○○扯掉
      外套，而被告乙○○遭丁○○壓制在地上時，不僅被告乙○○與丁○○拉扯掙扎，且被告戊○○亦徒手打丁○○之
      手，致丁○○手部受傷等情，已如前述，是被告二人既於
      遭丁○○追捕時急欲逃離現場，其等顯有脫免逮捕之意思
      甚明。觀諸被告戊○○、乙○○明知已被丁○○抓住衣服
      ，仍與丁○○發生拉扯並遭丁○○扯掉外套，又為了使被
      告乙○○脫免丁○○之逮捕，被告乙○○、戊○○分別與
      丁○○拉扯、徒手打丁○○之手，致丁○○手部受傷，自
      屬當場實施強暴之行為。被告戊○○雖辯稱伊是看乙○○
      被丁○○勒住脖子無法呼吸，才要把丁○○的手鬆開云云
      ，然依證人丁○○於本院審理時所述：「（問：乙○○被
      你壓在地上時，是否有發出哀嚎聲或是跟你說他很難過？
      ）他當時說他很痛，因為我很緊張，勒得很大力，乙○○
      說他快不能呼吸了，我就有放鬆」等語（見本院卷第一七
      七頁），被告戊○○、乙○○上開行為顯非僅為排除丁○○勒住被告乙○○脖子之被動行為，是被告戊○○、乙○○確有搶奪他人財物，因脫免逮捕，當場施以強暴之犯行
　　　無疑。
  (三)又關於前揭竊盜上開GHJ-079 號重型機車之事實，亦據被告
    戊○○於警詢及偵審中自承在卷（見偵查卷第六八頁、第八
    十頁；本院卷第十二頁、第六十頁、第六十二頁、第八六頁
    、第一九二頁），核與證人嚴瑞杉於警詢中就上開GHJ-079
    號重型機車失竊過程證述情節相符（見偵查卷第三四頁），
    並有車籍作業系統－查詢認可資料一件及上開查獲現場照片
    二幀附卷可稽，且被告戊○○、乙○○為警查獲時，亦有上
    開GHJ-079 號重型機車扣案，亦據上開臺北縣政府警察局新
    莊分局扣押筆錄記載甚明，而上開GHJ-079 重型機車，已由
    被害人嚴瑞杉領回，亦有被害人嚴瑞杉所出具之贓物認領保
    管單一紙在卷可憑，可證被告戊○○此部分竊盜GHJ-079 號
    重型機車之自白亦與事實相符，洵堪認定。至被告戊○○雖
    於本院審理時否認被告乙○○有參與上開竊盜犯行，且被告
    乙○○亦矢口否認有參與前揭竊盜犯行，然查：被告乙○○
    於被告戊○○在上開時地竊取機車時是擔任把風工作一節，
    已據證人戊○○於警詢中證述：「（問：你當時所騎乘的這
    部機車是何人所有？從何而來？）從路邊騎的」、「（問：
    如何從路邊騎？說清楚）新莊的一個地方，經過新莊化成路
    那邊，臨時下車弄鑰匙騎來的」、「（問：偷來的還是借來
    的？）偷來的」、「（問：是什麼人偷的？）我」、「（問
    ：有沒有共犯？）有」、「（問：你和什麼人牽的？）乙○○」、「（問：你和乙○○共同下手？）嗯」、「（問：在
    什麼地方？）我牽的，他在旁邊等」、「（問：在旁邊把風
    對嗎？）嗯」等語明確（見本院卷第八六頁、第八七頁）。
    再參以被告戊○○於警詢及偵查中供稱：「（問：你偷這機
    車要做什麼？）當初偷竊機車是要行搶用的」、「（問：為
    何竊取？）為了搶奪」等語（見偵查卷第六九頁；本院卷第
    八七頁），足徵被告戊○○竊取上開GHJ-079 號重型機車之
    目的係為了行搶，而被告戊○○、乙○○就前揭搶奪犯行間
    有犯意聯絡及行為分擔，已如前述；且被告戊○○竊取上開
    GHJ-079 號重型機車時，被告乙○○亦陪同前往一節，亦據
    被告乙○○於警詢及偵查中供承：「（問：戊○○竊取該部
    GHJ-079 號重機車時，你是否在場？）當時我在現場等戊○○竊取該GHJ-079 號重機車」、「（問：九十五年十一月三
    日下午三點，在新莊市○○路跟戊○○偷機車？）沒有。我
    有載他過去，我們騎賴的車，他又說他要去牽另一台車，他
    就牽一台車我就坐上去，我本來之機車就停在旁邊」等語在
    卷（見偵查卷第二三頁、第七九頁），並經證人戊○○於警
    詢及本院審理時證述在卷（見本院卷第八六頁、第一八二頁
    至第一八五頁），被告戊○○既向被告乙○○提議行搶，且
    嗣後二人亦共同搶奪被害人丙○○，則被告戊○○並無隱瞞
    竊取機車以為行搶工具之必要，此觀諸被告乙○○於警詢中
    自承：「（問：戊○○竊取該GHJ-079 號重機車作何用途？
    是何人提議犯案？你與車主是否認識？有無糾紛或仇恨？）
    是戊○○於九十五年十一月十三日三時許，向我提議先竊取
    機車再行搶奪」等語自明（見偵查卷第二三頁）。況被告乙○○於警詢及偵審中先後辯稱：「（問：戊○○竊取該部
    GHJ-079 號重機車時，你是否在場？）當時我在現場等戊○○竊取該GHJ-079 號重機車，我沒有參與竊取該GHJ-079 號
    重機車」、「是戊○○偷的，我後來知道是戊○○偷的」、
    「（問：九十五年十一月三日下午三點，在新莊市○○路跟
    戊○○偷機車？）沒有。我有載他過去，我們騎賴的車，他
    又說他要去牽另一台車，他就牽一台車我就坐上去，我本來
    之機車就停在旁邊」；「機車的部分我當時不知道那是贓車
    ，我是到警察局之後才知道的，機車是戊○○騎來的」、「
    （問：95年11月13日下午3 時許，戊○○從化成路騎所偷來
    的GHJ-079 號重型機車，回到中正路與化成路路口的小北百
    貨附近時，你坐上去時，是否知道此車的來源可疑？）不知
    道」、「（問：當時戊○○叫你在上開路口等，騎回來時車
    種不一樣，你沒有懷疑？）他說他的車沒油，要去騎他伯父
    的車子」、「（問：剛剛戊○○證稱你有問他為何偷別人的
    機車，他說你也知道他偷人家的車子，有何意見？）他本來
    說那是他偷的，我說偷來的我不坐，他又跟我說那是他伯父
    的，他是跟我開玩笑的」、「（問：雖然戊○○跟你這麼說
    ，你不覺得這部車子可疑嗎？）我不覺得」各等語（見偵查
    卷第二三頁、第六九頁、第七九頁；本院卷第十三頁、第一
    九五頁），前後供述不一，亦非無疑，是被告乙○○辯稱伊
    在被告戊○○竊取機車時並未在旁把風云云，自無可採。
　(四)綜上所述，被告戊○○、乙○○所辯，顯均係事後卸責之詞
　  ，不足採信。本件事證明確，被告戊○○、乙○○上開犯行
    ，洵堪認定。
三、按刑法第三百二十九條準強盜罪之所謂施強暴或脅迫，只須
    有此行為即為已足，不以至使人不能抗拒為必要，此與強盜
    罪係以強暴、脅迫等手段，致使被害人不能抗拒為構成要件
    者不同。而所謂強暴，謂直接或間接對於人施以暴力，壓制
    被害人之抗拒，或使被害人處於不能抗拒之狀態；而所稱之
    脅迫，衹要在客觀上可使人發生恐怖觀念之行為，即足當之
    ，至該人是否因而心生畏怖，則非所問（最高法院九十三年
    台上字第一四七○號判決要旨可資參照）。又犯強盜罪，於
    實施強暴行為之過程中，如別無傷害之故意，僅因拉扯致被
    害人受有傷害，乃施強暴之當然結果，固不另論傷害罪；然
    因強盜罪非以傷害人之身體為當然之手段，若具有傷害犯意
    且發生傷害之結果，自應另負傷害罪責（最高法院九十一年
    度臺上字第一四四一號、第五二○一號判決要旨參照）。本
    件被告於加重準強盜過程中，致告訴人丁○○受傷之結果，
    觀告訴人丁○○傷勢是在手，應係拉扯中造成，難認被告另
    萌傷害之犯意，應認係當場實施強暴行為致告訴人丁○○受
    傷之當然結果，不另論傷害罪。核被告戊○○、乙○○竊取
    上開車牌號碼GHJ-079 號重型機車後，騎乘該機車搶奪告訴
    人丙○○皮包，得手後，為證人丁○○發現一路追趕，為脫
    免逮捕，共同接續與告訴人丁○○拉扯、徒手打丁○○手部
    之強暴行為，核其等所為，均係犯刑法第三百二十條第一項
    之普通竊盜罪、同法第三百二十九條、第三百二十八條第一
    項之準強盜罪。被告戊○○、乙○○就上開各罪間，均有犯
    意之聯絡及行為之分擔，應論以共同正犯。其二人所犯上開
    竊盜與準強盜二罪間，犯意各別，行為互殊，應予分論併罰
    。末查被告乙○○前於九十三年間，因毒品案件，經國防部
    南部地方軍事法院於九十三年六月二十四日以九十三年和審
    字第二二五號判處有期徒刑十月，並於九十三年七月十二日
    確定，而於九十四年三月二十四日縮刑期滿執行完畢，此有
    臺灣高等法院被告前案紀錄表一件在卷可稽，其於上開徒刑
    執行完畢後五年之內，故意再犯本件有期徒刑以上之罪，為
    累犯，應依刑法第四十七條第一項之規定加重其刑。爰審酌
    被告戊○○、乙○○均正值青年，竟不知上進循正當途徑獲
    致財物，竟以竊取機車、搶奪他人皮包之方式違法取得財物
    ，破壞社會秩序，危害人民財產安全，且為脫免逮捕竟共同
    施強暴行為於丁○○，惡性非輕，惟念其等犯後坦承部分犯
    行，態度尚可，且本件係被告戊○○提議竊盜、行搶，業據
    被告戊○○於警詢中陳明：「（問：你們要行搶的時候，當
    時是誰提議要去行搶？）是我」、「（問：是你提議的？）
    嗯」、「（問：那時候是誰提議要去行搶？）是我提議」等
    語在卷（見本院卷第八七頁），核與被告乙○○於警詢時陳
    稱：「是戊○○於九十五年十一月十三日凌晨三時許，向我
    提議先竊取機車再行搶奪」等語相符（見偵查卷第二三頁）
    等一切情狀，各量處如主文所示之刑。至扣案之機車鑰匙二
    支、安全帽一頂，其中記載有光陽廠牌之機車鑰匙一支係被
    告戊○○所有，為供被告戊○○、乙○○共犯本件竊盜犯罪
    所用之物，依刑法第三十八條第一項第二款規定，爰併予宣
    告沒收。另一支機車鑰匙及安全帽一頂雖均是被告戊○○所
    有，惟均非本件犯罪所用之物，爰不予宣告沒收，亦附此敘
    明。
據上論斷，應依刑事訴訟法第二百九十九條第一項前段，刑法第
二十八條、第三百二十條第一項、第三百二十九條、第三百二十
八條第一項、第四十七條第一項、第三十八條第一項第二款，判
決如主文。
本案經檢察官張誌洋到庭執行職務。
中　　華　　民　　國　　96　年　　4 　　月　　　10　　日
                  刑事第五庭    審判長法　官  陳坤地
                                      法  官  許映鈞
                                      法  官  李麗珠
上列正本證明與原本無異。
如不服本判決，應於送達後十日內向本院提出上訴狀
                                      書記官  林政良
中　　華　　民　　國　　96　　年　　4 　　月　　10　　日
附錄本案論罪科刑法條全文：
刑法第320條
意圖為自己或第三人不法之所有，而竊取他人之動產者，為竊盜
罪，處 5 年以下有期徒刑、拘役或 5 百元以下罰金。
意圖為自己或第三人不法之利益，而竊佔他人之不動產者，依前
項之規定處斷。
前二項之未遂犯罰之。
刑法第328條
意圖為自己或第三人不法之所有，以強暴、脅迫、藥劑、催眠術
或他法，至使不能抗拒，而取他人之物或使其交付者，為強盜罪
，處5 年以上有期徒刑。
以前項方法得財產上不法之利益或使第三人得之者，亦同。
犯強盜罪因而致人於死者，處死刑、無期徒刑或 10 年以上有期
徒刑；致重傷者，處無期徒刑或 7 年以上有期徒刑。
第 1 項及第 2 項之未遂犯罰之。
預備犯強盜罪者，處 1 年以下有期徒刑、拘役或 3 千元以下罰
金。
刑法第329條
竊盜或搶奪，因防護贓物、脫免逮捕或湮滅罪證，而當場施以強
暴脅迫者，以強盜論。
